【裁判字號】    97,訴,2396
【裁判日期】    970724
【裁判案由】    侵權行為損害賠償
【裁判全文】
臺灣臺北地方法院民事判決              97年度訴字第2396號
原      告  乙○○
被      告  甲○○
上列當事人間侵權行為損害賠償事件，本院於九十七年七月十日
言詞辯論終結，判決如下：
    主  文
被告應給付原告新台幣參萬陸仟元及自民國九十七年一月二十九
日起至清償日止，按年息百分之五計算之利息。
原告其餘之訴駁回。
訴訟費用由被告負擔百分之五；餘由原告負擔。
本判決第一項於原告以新台幣壹萬貳仟元供擔保後，得假執行
。
原告其餘假執行之聲請駁回。
    事實及理由
一、原告起訴主張：民國96年5 月12日晚上10時30分許，被告前
    妻劉素珍（即原告之女）與被告父母孫本民、錢衛京發生言
    語及肢體衝突，原告經劉素珍電話通知抵達孫本民位於台北
    市○○路○ 段135 號5 樓住處後，因與被告發生爭執，被告
    即基於傷害之故意，以手架起原告，並將之推倒在地，致原
    告受有左額頭挫傷、右手臂瘀青之傷害。嗣經鈞院以97 年
    度簡字第209 號刑事簡易判決判處被告罰金新台幣（下同）
    3,000 元確定。爰依侵權行為之法則，訴請被告賠償原告精
    神上損害80萬元，並聲明：(一)被告應給付原告新台幣80萬元
    及自起訴狀繕本送達翌日起（97年1 月29日）至清償日止，
    按年息5%計算之利息。(二)願供擔保請准宣告假執行。
二、被告則以：當天伊剛回家時，見警察在客廳，且原告衝到住
    所不斷是非就質問誰打了他女兒，伊因見原告不講理，質問
    原告前晚在電話中不是才說「嫁出去的女兒，就像潑出去的
    水」；且當日伊僅拉原告在客廳坐下，並無傷害原告之行為
    。伊於刑事案件審理時，係因庭上諭知何必與一位長輩訴訟
    沒完沒了，道歉算了，伊才同意認罪，但事實並非如刑事判
    決所認定之事實等語置辯。
三、原告主張其於上開時、地，遭被告毆打，受有前揭傷害，依
    侵權行為法則，請求被告賠償等情，為被告所否認，並以上
    開情詞置辯。本件兩造爭點為：(一)被告是否有為侵權行為？
    (二)若有，其應賠償之金額若干？茲分述如下：
  (一)被告是否有為侵權行為？
    查證人劉素珍於本院97年度簡字第209 號刑事案件偵查中證
    稱：我有看到甲○○用手抱住乙○○並將他推倒在地，我當
    時有制止，但是甲○○還是架著我父親將我父親丟到沙發，
    結果我父親摔倒在地上受傷，警察在場有幫忙支開等語（見
    台灣台北地方法院檢察署96年度偵字第12466 號卷第108 頁
    ），核與證人郭恆嘉即本件承辦員警於本院96年度暫家護抗
    字第26號暫時保護令事件中所證稱：我請已經沒有婚姻關係
    的劉素珍先行離開，劉素珍也已經在收拾衣物，乙○○趕來
    了，甲○○一見面即情緒爆發，責備乙○○交出這樣的女兒
    ，並上前與乙○○推扯，我急忙上前制止，並呼叫警網支援
    ，雙方並沒有腳踢的動作，只是徒手拉扯，並勸他們有話好
    說，我們將雙方制止後，支援警網就趕到了等語（見該卷97
    年1 月16日訊問筆錄第1-2 頁），大致相符，並有原告提出
    之台北市立聯合醫院和平院區家庭暴力事件驗傷診斷書1 份
    在卷為憑（見同上偵查卷第24頁）。且參諸上開診斷書記載
    之「右手臂瘀紅」、「左前額瘀紅腫脹」，與原告於前開刑
    事案件警詢中所指稱：我女婿甲○○用雙手從我後方抱起，
    我欲抗之，這時我女婿就把我推向客廳沙發，以致於造成我
    左額頭撞擊到沙發手把等語（見同上卷第22頁），均若合符
    節，應堪信為真實。佐以原告提出之現場錄音帶經本院勘驗
    結果，被告當日大聲質問原告後，隨即出現混亂、並夾雜女
    性哭喊、尖叫之聲音，原告當時並稱：「他打人你看到了。
    」等語，有本院97年7 月10日勘驗筆錄在卷可稽，堪認被告
    當日確有與原告拉扯，並致原告撞及額頭成傷之行為無誤。
    被告抗辯其並無傷害原告云云，自不足取。
  (二)若有，被告應賠償之金額若干？
    按因故意或過失，不法侵害他人之權利者，負損害賠償責任
    。不法侵害他人之身體、健康、名譽、自由、信用、隱私、
    貞操，或不法侵害其他人格法益而情節重大者，被害人雖非
    財產上之損害，亦得請求賠償相當之金額。民法第184 條第
    1 項前段、第195 條第1 項分別定有明文。被告於上開時、
    地與原告拉扯，致使原告受有損害，業如前述，從而原告本
    於侵權行為法則，請求被告負損害賠償之責，自屬有據。又
    慰藉金之賠償須以人格權遭遇侵害，使精神上受有痛苦為必
    要，其核給之標準固與財產上損害之計算不同，然非不可斟
    酌雙方身分、資力與加害程度，及其他各種情形核定相當之
    數額，最高法院51年台上字第223 號判例足資參照。查本件
    被告、及被告之父母與原告之女間已因家庭失和而離異，且
    當日雙方家庭復因引發肢體衝突，造成原告情緒過度激動，
    以致對原告為上開侵權行為，本院審酌原告所受之傷勢尚屬
    輕微，及兩造均為大學肄業、被告從事裝潢業，月薪約3 萬
    元，原告從事傢俱業、月薪為7 、8 萬元，名下有多筆不動
    產，有卷附之稅務電子閘門財產所得調件明細表為憑等情狀
    ，認原告請求非財產上損害以五萬元為適當。原告逾越此部
    分之請求，為無理由，應予駁回。
四、綜上所述，原告依民法第184 條第1 項前段、第195 條第1
    項之規定，請求被告給付36,000元及自97年1 月29日起至清
    償日止，按年息5 ％計算之利息，為有理由，應予准許，逾
    此部分，洵屬無據，應予駁回。
五、原告陳明願供擔保，請准宣告假執行，就原告勝訴部分，經
    核並無不合，爰酌定相當之金額准許之，就原告敗訴部分，
    其假執行之聲請即失所附麗，應併予駁回。
六、本案事證已臻明確，兩造其餘主張與攻擊防禦方法，經核均
    與本案判決結果無影響，爰不一一予以審酌，附此說明。
七、訴訟費用負擔之依據：民事訴訟法第79條。
中    華    民    國    97    年     7    月    24    日
                  民事第五庭  法  官  吳佳薇
如對本判決上訴，須於判決送達後20日內向本院提出上訴狀
以上正本係照原本作成。
中    華    民    國    97    年     7    月    24    日
                              書記官  許博為


司法院資訊處製作；財團法人民間司法改革基金會備份。
